臺灣板橋地方法院刑事判決　　　　　　　　　　　　　　九十年度重訴字第四四號
　　公　訴　人　臺灣板橋地方法院檢察署檢察官
　　被　　　告　乙○○
　　選任辯護人　謝維仁
　　　　　　　　吳玲華
右列被告因殺人等案件，經檢察官提起公訴（九十年度偵字第一四八七八號），本院
判決如左：
    主  文
乙○○殺人，處無期徒刑，褫奪公權終身。又意圖為自己不法之所有，而侵占對於業
務上所持有之物，處有期徒刑柒月。又竊盜，處有期徒刑伍月。應執行無期徒刑，褫
奪公權終身。
    事  實
一、乙○○有違反麻醉藥品管理條例、賭博、竊盜等前科，其原在臺北縣中和市○○
    路一六一號一樓游淑娟所開設之萊爾富便利商店任職員工，係從事業務之人，與
    游淑娟亦係男女朋友關係，詎乙○○於民國九十年九月四日二十二時至二十三時
    二十分許其當班時段，因數度送酒至對面之檳榔攤，而數度留下與友人飲酒，經
    游淑娟屢次叫回不聽，引起游淑娟不悅，嗣同日二十三時五十六分許，乙○○返
    回店內，游淑娟即在上址萊爾富便利商店內之倉庫兼辦公室間摔東西發洩情緒，
    乙○○入內詢問發生何事，遭游淑娟指責其上班時間與客人飲酒之不是，且出言
    相激，二人遂起口角爭執，乙○○竟基於殺人之犯意，拿起游淑娟所有置於倉庫
    間之水果刀一把朝游淑娟身上砍殺、刺殺，及以啤酒瓶連續敲擊游淑娟頭部，直
    至游淑娟滿身是血倒在地上，全身抽慉始罷手，致游淑娟受有：（一）單面刃銳
    器類造成之傷勢：右胸（頭頂下五十一公分，中線往右側五公分）刺創傷長一．
    五公分、深十二公分（此為致命傷）、左乳房（頭頂下四十一公分）刺創傷深約
    一公分、下唇刺創傷寬二公分及右下巴二公分、前頸偏右處割創傷三處，分別十
    六公分、十七公分、十七公分、右頸連續表淺割痕、右背部小刺創傷一公分。（
    二）小而尖的銳器造成皮膚群聚表淺小刺傷：下巴十六處、右面頰七處、額部十
    九處、左臉頰二處及左鼻側三處。（三）防禦傷：右手拇指刮傷（銳器，一．二
    公分）併皮下出血于手背（二處，鈍性傷）、右手肘部三條刮傷（銳器）長六．
    五公分、左手腕小指銳器割創長三公分、左手拇、中及四指割痕、左手腕部有圓
    形小鈍傷二處，約一公分（鈍器）、左前臂外側銳器割創二處，四公分及一公分
    、左前臂刮傷三公分、左外臂十五×二公分皮下出血（鈍器）等傷害，其中單面
    刃銳器于右胸刺創造成右心室破裂，而心包膜填塞死亡。乙○○行兇後，於倉庫
    內廁所清洗身上血跡，將倉庫大門反鎖正要逃逸時，適有顧客要結帳，乙○○幫
    顧客結帳後，復另行起意，基於意圖為自己不法所有之犯意，取走其業務上所保
    管之「找零金」新台幣（以下同）五千餘元，以及竊取游淑娟所有之皮包一只，
    內有富邦商業銀行之信用卡（卡號0000000000000000號）、汽
    、機車駕駛執照、健保卡、名片等物後，往保健路朝景安路方向逃逸，於景安路
    搭乘計程車，前往桃園縣平鎮市，於九十年九月五日凌晨一時二十二分四十秒許
    ，持游淑娟所有之前開富邦商業銀行信用卡，在寶島商業銀行八德分行設於桃園
    縣平鎮市○○路○段一八０號之提款機，欲預借現金一萬元，但因不知密碼而未
    經核准，乙○○旋即又搭乘計程車前往樹林火車站，待早上即購買火車票搭乘火
    車南下員林，途中經過某座大橋，將游淑娟所有之皮包（含信用卡、汽、機車駕
    駛執照、健保卡、名片等）丟棄於橋下，於上午九時許至員林，再搭計程車至田
    中外公住處，趁四處無人時躲藏至房間內睡覺，迄翌日（六日）上午七時許，經
    其外公勸諭回台北投案，乙○○便離開外公住處至田中火車站搭車至員林火車站
    ，並躲入員林火車站旁之ＨＦＯＭＴＶ內，其間乙○○曾聯絡其叔叔帶同其回台
    北投案，因其叔叔臨時有事先行搭車北上，而未成行，至九十年九月八日十五時
    二十五分許，在彰化縣員林鎮○○街四十九號「小東西泡沬紅茶店」為警查獲到
    案。
二、案經游淑娟之母戊○○○訴由臺北縣警察局中和分局報請台灣板橋地方法院檢察
    署檢察官偵查起訴。
    理  由
一、訊據被告乙○○固坦承游淑娟為其所殺害，惟矢口否認有故意殺人及業務侵占、
    竊盜等犯行云云，並辯稱：「游淑娟是我用水果刀殺的，但我沒有用酒瓶打他的
    頭部，他頭部的傷可能是我們兩個人互推的時候撞到的」「他欺騙我很多，他和
    我交往期間還跟其他男子交往，還利用我，我原本工作時間是下午三點到晚上十
    一點，他後來叫我接著上班到第二天早上十一點」「收銀機的錢我沒有拿，游女
    的皮包就放在我的皮包裏面，因我的皮包比較大，我們兩個是同居在我中和市○
    ○路一五九之一號二樓，自我們同居起，他的皮包就一直放在我的皮包裏。我們
    是在九十年五月中同居」「我在警訊前二、三天沒什麼睡覺，警訊中有些不正確
    」「第一點我是主動打電話給我叔叔甲○○說要投案，我叔叔帶中和警察局到員
    林去抓我，第二點當天晚上不只喝二、三瓶酒，至少有六瓶鋁罐裝的啤酒。第三
    點我沒有拿收銀機的五千元，第四點游淑娟的皮包是放在我皮包裏面，不是我那
    一天要逃跑的時候刻意拿走的」「我跟游淑娟純粹是業務上的爭吵，我沒有拿酒
    瓶打他，我是把酒瓶砸地上。他脖子上的傷是我跟他說大夜班我不做了，游淑娟
    拿刀架在他自己的脖子上，我怕他自殺，跟他搶奪刀子時造成的，我沒有致他於
    死的意圖，案發之前幾天他也有拿刀子要割腕自殺。他胸部上的傷，是我把他刀
    子搶下來後在爭執的時候不小心刺到他的，他身體上的刮傷、瘀傷是我們推擠時
    ，在倉庫撞到東西造成的，他頭部的傷是怎麼造成的我不知道。我有拿走他的皮
    包，但沒有拿他的錢。我沒有用他的提款卡預借現金」云云。另辯護意旨略以：
    本案發生係因案發前被告與游淑娟發生爭吵臨時起意所致，被告並非預謀行兇，
    此由被告離去時將水果刀棄置現場，並未企圖隱匿或湮滅亦可推知。再者，法醫
    鑑定結果顯示「銳器刺創於右胸（頭頂下五十一公分，中線往右側五公分），長
    一．五公分，由右往左，下往上，前往後刺到右心室造成心包膜出血約一百公撮
    ，深十二公分」，死因係「右胸刺創造成右心室破裂，心包膜填塞死亡」，依經
    驗法則，被告如有殺人之故意，理應持刀以垂直角度直接刺創游淑娟左胸之心臟
    部位，如此可在最淺的傷口下達到最大殺傷力。然本案依上開鑑定結果，顯示被
    告係刺創游淑娟之右胸，且銳器刺入部位在頭頂下五十一公分，中線往右側五公
    分，應係在右胸下部接近腹部之所在，距離垂直刺入心臟之部位，當在十幾公分
    ，該部位本身並非致命要害所在。游淑娟致命原因係因銳器刺入上開部位後，往
    左上角方向前行長達十二公分後，刺入右心室。依經驗法則，持銳器正面殺人者
    ，銳器如非垂直刺入，當亦係以由上而下刺入之角度較有可能，尤其被告身高約
    一八五公分，較游淑娟高出甚多，由上而下刺入之角度當較為順手。然游淑娟胸
    部傷口係由右下往左上，在面對面之情形下須以上挑之方式刺入，極不順手，應
    非被告故意下手所致，可能係雙方拉扯之際，游淑娟身體掙扎扭動所致，或是在
    其餘非被告事先預見之情形下發生。被告行為當時應僅有傷害之故意，而成立刑
    法第二百七十七條第二項之傷害致人於死罪。游淑娟致命傷僅右胸一處，其餘要
    害部分僅頸部有受傷，惟僅傷及肌肉，血管並無破裂，益證被告行為當時應僅有
    傷害之故意，否則縱非刀刀致命，致命傷當亦不止一處。又被告於案發前晚間十
    時許，在萊爾富便利商店對面之檳榔攤喝酒，被告一度回店拿酒後又繼續喝，第
    二次回店後不久即接近午夜十二時，命案即發生。被告在案發前喝酒時間頗長，
    對其精神狀態應有一定影響等語。本院查：
(一)右揭事實業據被告於警訊中供承：「．．．引起我的氣憤，我便拿起辦公室內之
    水果刀往游淑娟的身上砍殺，造成游淑娟手部受傷，．．．於是我更氣憤又朝游
    淑娟一陣亂砍後，又順手拿起倉庫內之啤酒瓶（台灣啤酒）敲游淑娟的頭部（約
    拿了三、四瓶），砍殺了大約五至十分鐘後，我看到游淑娟滿身是血的倒在地上
    ，全身抽慉，然後便將該辦公室大門反鎖，正要逃逸時，又有顧客要結帳，所以
    我幫該顧客結完帳後，便將店內五千多元的找零金（面額為一百元及五百元）及
    游淑娟的皮包逃離現場」「．．．我記憶中有砍游淑娟手部、喉部，心臟部分是
    用刺的（共刺兩刀），確實砍殺次數不詳。均是我一人所為無其他共犯」「行兇
    後．．．在景安路攔一計程車前往桃園縣平鎮市（車錢六五０元）金寧路四段（
    正確地址詳）一家店名為一００點便利商店旁之提款機持游淑娟【富邦銀行】之
    信用卡提款（有預借現金之功能），但因不知密碼所以未能提領．．．」「該皮
    包內有游淑娟的信用卡、汽、機車駕照、健保卡、名片等，內未有現金。該皮包
    於我搭火車南下時經過一座大橋，我順手丟棄橋下（正確地點、橋名不詳）」「
    （五千多元）均花用完了」。又於偵查中供承：「．．．我就拿倉庫裡貨架上的
    水果刀，是平常她切水果用的，．．．我拿水果刀砍她的手，不知道我為何砍她
    的手，砍下去沒注意看她的傷勢，她就繼續講更難聽的話，我就生氣失去理智亂
    砍，砍那裡、多少下都不知道了，如何住手也不記得了。砍完之後刀子丟旁邊，
    順手拿起旁邊的酒瓶敲她的頭，她已倒在地上，我就從上揮下Ｋ她的頭，一次酒
    瓶就破了，沒有繼續砍她，後來我就出來，看到有客人結帳，幫客人結帳後就走
    了，．．．，結帳後，我拿了備用的零錢（找零金）五千多元，又拿酒櫃下游女
    的皮包（放在我的皮包的旁邊）就跑掉了」各等語。
(二)死者游淑娟身上受有：（１）單面刃銳器類造成之傷勢：右胸（頭頂下五十一公
    分，中線往右側五公分）刺創傷長一．五公分、深十二公分（此為致命傷）、左
    乳房（頭頂下四十一公分）刺創傷深約一公分、下唇刺創傷寬二公分及右下巴二
    公分、前頸偏右處割創傷三處，分別十六公分、十七公分、十七公分、右頸連續
    表淺割痕、右背部小刺創傷一公分。（２）小而尖的銳器造成皮膚群聚表淺小刺
    傷：下巴十六處、右面頰七處、額部十九處、左臉頰二處及左鼻側三處。（３）
    防禦傷：右手拇指刮傷（銳器，一．二公分）併皮下出血于手背（二處，鈍性傷
    ）、右手肘部三條刮傷（銳器）長六．五公分、左手腕小指銳器割創長三公分、
    左手拇、中及四指割痕、左手腕部有圓形小鈍傷二處，約一公分（鈍器）、左前
    臂外側銳器割創二處，四公分及一公分、左前臂刮傷三公分、左外臂十五×二公
    分皮下出血（鈍器）等傷害，其中單面刃銳器于右胸刺創造成右心室破裂，而心
    包膜填塞死亡。以上有檢察官勘驗筆錄、相驗屍體證明書、驗斷書、台北縣警察
    局支援中和分局勘查游淑娟命案現場勘查報告、法務部法醫研究所（九０）法醫
    所醫鑑字第一一五四號鑑定書各一件、現場照片計一百零二張附卷及水果刀一把
    、破酒瓶一包扣案可資佐證。前開「單面刃銳器類」造成之傷勢，與現場遺留沾
    有血跡之水果刀之刀刃寬度、長度吻合，應係被告以水果刀砍、刺殺游淑娟所造
    成，而「小而尖的銳器造成皮膚群聚表淺小刺傷」，計有下巴十六處、右面頰七
    處、額部十九處、左臉頰二處及左鼻側三處等四部位受傷，依現場遺留之破酒瓶
    與「群聚表淺小刺傷」之特徵觀之，此應係被告以酒瓶敲擊游淑娟頭部所造成，
    且共有四部位受此傷勢，核與被告警訊中所供其約拿三、四瓶之啤酒瓶（台灣啤
    酒）敲游淑娟的頭部之情相符，自堪認被告於警偵訊中所供承其以水果刀及酒瓶
    砍刺殺及敲擊游淑娟等語為實在。又游淑娟係右胸遭被告以水果刀刺中，造成右
    心室破裂，而心包膜填塞死亡，傷口長達一．五公分、深及十二公分，刀刃完全
    沒入死者胸口，被告警訊中亦供稱：「．．．我記憶中有砍游淑娟手部、喉部，
    心臟部分是用刺的（共刺兩刀）」等語，按心臟部位乃人體要害，被告以水果刀
    刺殺游淑娟心臟部位，且刀刃完全沒入死者胸口，顯見被告殺意堅定，應具有殺
    人之故意。被告辯稱其未拿酒瓶敲擊游淑娟頭部及無致人於死之故意云云，顯非
    可採。被告殺人之犯行事證明確，堪予認定。
(三)辯護意旨以游淑娟胸部傷口係由右下往左上，在面對面之情形下須以上挑之方式
    刺入，極不順手，應非被告故意下手所致，可能係雙方拉扯之際，游淑娟身體掙
    扎扭動所致，或是在其餘非被告事先預見之情形下發生，故被告行為當時應僅有
    傷害之故意等質疑。惟關於此點原鑑定人已提出研判意見：（一）所謂銳器在頭
    頂下五十一公分，中線向右五公分的刺創位于右下胸部，其距離右心室的垂直距
    離不定（因呼吸和心臟波動而異，但約四至五左右）；而刺創由右下往上斜向十
    二公分，表示其垂直距離約十至十一公分，但這一切均得以死者不動為前提。（
    二）兇嫌身高一八五公分比死者高二十多公分，而兇手是右手持刀，由右下往左
    上刺入，不一定要反手，若兇手站在死者右前方，右下往左上亦很順手。此有法
    務部法醫研究所九十一年三月二十二日法醫理字第０九一００００七一０號函附
    卷可憑。是辯護人前開所辯非有理由。
(四)又現場倉庫內廁所洗手臺、水龍頭上分布有血抹痕及廁所內地板上留有被告血鞋
    紋，被告行兇後尚於廁所內清洗後始離開。此有台北縣警察局支援中和分局勘查
    游淑娟命案現場勘查報告在卷可查。且被告行兇後準備離開現場時，適有顧客丁
    ○○購買啤酒後要結帳，被告尚能為顧客結帳，且因應找丁○○之零錢尾數是一
    塊錢，被告因一時找不到一塊之零錢，而拿五塊錢給丁○○，並稱不用找了，此
    據證人丁○○結證在卷。由此可見，被告當時意識清楚，丁○○亦證稱「當時他
    精神狀況還很好」。被告行兇後尚知要清洗身上血跡，且結帳時意識清楚，逃亡
    前更不忘拿取現金及死者皮包以供逃亡之用，是故被告於案發前雖有飲酒，但應
    不影響其意識，況飲酒乃原因自由行為，被告亦不能以此為卸責。
(五)其次，證人即萊爾富便利商店早班店員丙○○本院審理中結證稱：其於九十年九
    月四日下午五時交班予乙○○，交班時有交現金三千元及一桶「找零錢」六千元
    ，放在糖果罐內。另據死者家屬己○○陳稱命案發生後其與母親趕到現場，警察
    曾會同其開收銀機，裡面已無金錢。且有關被告取走萊爾富便利商店找零錢五千
    多元之情，亦據被告警訊中供承：「．．．，所以我幫該顧客結完帳後，便將店
    內五千多元的找零金（面額為一百元及五百元）及游淑娟的皮包逃離現場」，及
    偵查中供承：「．．．，結帳後，我拿了備用的零錢（找零金）五千多元，．．
    ．就跑掉了」各等語。足見被告至少取走店內五千多元現金，被告本院審理中否
    認上情，尚非可採。被告業務侵占之犯行事證明確，堪予認定。
(六)末查，被告逃亡時係自中和市○○路搭乘計程車，前往桃園縣平鎮市，於九十年
    九月五日凌晨一時二十二分四十秒許，持游淑娟所有之前開富邦商業銀行信用卡
    ，在寶島商業銀行八德分行設於桃園縣平鎮市○○路○段一八０號之提款機，欲
    預借現金一萬元，但因不知密碼而未經核准，此有富邦商業銀行九十年十二月二
    十四日（九十）富邦信卡第五一九號函及所附消費明細一件在卷可查。核與被告
    警訊中所供：「行兇後．．．在景安路攔一計程車前往桃園縣平鎮市（車錢六五
    ０元）金寧路四段（正確地址詳）一家店名為一００點便利商店旁之提款機持游
    淑娟【富邦銀行】之信用卡提款（有預借現金之功能），但因不知密碼所以未能
    提領．．．」大致相符。且被告偵查中供稱：「．．．，又拿酒櫃下游女的皮包
    （放在我的皮包的旁邊）就跑掉了」。可見游淑娟之皮包並非原本即放在被告之
    皮包內，而係被告所竊取，且其又以游淑娟之信用卡預借現金，亦可見被告有不
    法所有之意圖，被告翻異前供，辯稱游淑娟之皮包原本即放在皮包內云云，核係
    卸責之詞，不足採信。被告竊盜之犯行亦堪予認定。
二、核被告殺人之所為，係犯刑法第二百七十一條第一項之殺人罪。其取走業務上保
    管之現金之所為，係犯同法第三百三十六條第二項之業務侵占罪。其竊取皮包之
    所為，係犯同法第三百二十條第一項之竊盜罪。公訴人於犯罪事實內業已敘明被
    告竊取游淑娟皮包之事實，然於理由內漏未論及所犯法條，惟此事實既為起訴效
    力所及，本院自得一併審理，併予指明。被告所犯上開三罪間，方法各別，行為
    互異，應分論併罰。爰審酌被告與死者原係男女朋友關係，並無深仇大恨，僅因
    遭受游淑娟指責其喝酒之不是，及以言語相激，即遽下毒手，惡性重大，及被告
    之品性、犯罪之動機、目的、手段、所生之危害暨犯罪後尚不知悔改猶飾詞狡辯
    圖卸刑責等一切情狀，分別量處如主文所示刑，並定其應執行刑為無期徒刑及諭
    知褫奪公權終身。又被告供犯罪所用之水果刀及酒瓶，乃游淑娟所有之物，不予
    宣告沒收，一併指明。
據上論斷，應依刑事訴訟法第二百九十九條第一項前段、刑法第二百七十一條第一項
、第三百三十六條第二項、第三百二十條第一項、第五十一條第四款、第三十七條第
一項、罰金罰鍰提高標準條例第一條，判決如主文。
本案經檢察官馬中琍到庭執行職務
中      華      民      國      九十一      年      六      月  十八    日
                                  臺灣板橋地方法院刑事第一庭
                                      法  官  毛崑山
右正本證明與原本無異。
如不服本判決，應於判決送達後十日內，向本院提出上訴狀。
                                      書記官  楊灥
中      華      民      國      九十一      年      六      月  二十一  日
